【裁判字號】    97,上易,566
【裁判日期】    971001
【裁判案由】    詐欺
【裁判全文】
臺灣高等法院臺南分院刑事判決         97年度上易字第566號
上  訴  人  臺灣雲林地方法院檢察署檢察官
被      告  乙○○
選任辯護人  張智學律師
上  訴  人
即  被  告  甲○○
上列上訴人因被告詐欺案件，不服臺灣雲林地方法院九十七年度
易字第三一二號中華民國九十七年六月三十日第一審判決（起訴
案號：臺灣雲林地方法院檢察署九十六年度偵字第五七三一號；
移送併辦案號：臺灣板橋地方法院檢察署九十七年度偵字第九五
０六號），提起上訴，本院判決如下：
    主  文
上訴駁回。
    理  由
一、按刑事訴訟法第三百六十一條第一項規定「不服地方法院之
    第一審判決而上訴者，應向管轄第二審之高等法院為之。」
    ，而民國九十六年六月十五日修正，同年七月四日生效施行
    之同條第二項並規定「上訴書狀應敘述具體理由。」，此屬
    法律上應具備之程式。又同法第三百六十二條、第三百六十
    七條前段分別規定「原審法院認為上訴不合法律上之程式或
    法律上不應准許或其上訴權已經喪失者，應以裁定駁回之。
    」、「第二審法院認為上訴有第三百六十二條前段之情形者
    ，應以判決駁回之。」。而所謂不服第一審判決之「具體理
    由」，必係依據卷內既有訴訟資料或提出新事證，指摘或表
    明第一審判決有何採證認事、用法或量刑等足以影響判決本
    旨之不當或違法，而構成應予撤銷之具體事由，始克當之（
    例如：依憑證據法則具體指出所採證據何以不具證據能力，
    或依憑卷證資料，明確指出所為證據證明力之判斷如何違背
    經驗、論理法則）；倘僅泛言原判決認定事實錯誤、違背法
    令、量刑失之過重或輕縱，而未依上揭意旨指出具體事由，
    或形式上雖已指出具體事由，然該事由縱使屬實，亦不足以
    認為原判決有何不當或違法者（例如：對不具有調查必要性
    之證據，法院未依聲請調查亦未說明理由，或援用證據不當
    ，但除去該證據仍應為同一事實之認定），皆難謂係具體理
    由，俾與第二審上訴制度旨在請求第二審法院撤銷、變更第
    一審不當或違法之判決，以實現個案救濟之立法目的相契合
    ，並節制濫行上訴（最高法院九十七年度臺上字第八九二號
    刑事判決意旨參照）。
二、本件檢察官上訴意旨略以：被告乙○○有將其申辦之門號00
    00000000號ＳＩＭ卡交與洪梓隆一情，為被告所是認，而該
    門號確經共同被告甲○○所屬詐騙集團成員持以聯絡甲○○
    提領贓款一節，亦為甲○○於偵查及原審審理中陳述甚明，
    是以該門號之ＳＩＭ卡雖未經用以聯繫、詐騙被害人丙○○
    ，惟確實已經作為詐騙集團內部使用之工具，此與單純交付
    ＳＩＭ卡而未作任何使用之情況有別。乃原審既已認定共同
    被告甲○○有提領贓款而論以正犯，卻以乙○○申辦之前揭
    ＳＩＭ卡未有聯繫、詐騙被害人之正犯行為存在而判處乙○
    ○無罪，核屬認定事實有誤，且容有理由矛盾及不備之違法
    ，應予撤銷改判有罪云云。經查：原判決就檢察官上訴部分
    ，已於原判決理由欄、三詳予說明被告乙○○固坦承曾提
    供門號0000000000號ＳＩＭ卡予他人之事實，然證人丙○○
    於警詢時證稱：於九十六年七月二十三日下午三時許，一名
    自稱王小姐之女子打我家裡電話00-0000000號…對方有留電
    話號碼0000000000、0000 000000等語（警卷第二頁），並
    未提及詐騙集團成員有以被告乙○○申辦之上開行動電話門
    號實施詐騙行為，且依卷附電話00-0000000號通聯紀錄之記
    載，亦無門號0000000000號撥打至00-0000000號電話之紀錄
    。又本件同案被告甲○○於警詢時雖提及以門號0000000000
    號電話與綽號「小林」之人聯絡，但依本案卷證資料，均無
    綽號「小林」之人或與其有詐欺取財犯意聯絡之人利用被告
    乙○○上開行動電話門號從事詐欺取財犯行之證據，是被告
    乙○○提供門號0000000000號ＳＩＭ卡之行為，因實際上未
    有詐欺取財之正犯行為之存在，依最高法院六十年台上字第
    二一五九號判例意旨，自無由成立幫助犯詐欺取財罪。從而
    ，公訴人前揭上訴理由所稱之事項，均經原審審酌，並於原
    判決理由中詳予說明，其認事用法，就形式觀之，並無違誤
    。而檢察官提起本件上訴，並未提出新事證，指摘或表明第
    一審判決有何採證認事用法等足以影響判決本旨之不當或違
    法，而構成應予撤銷之具體事由，揆諸首揭判決意旨，本件
    檢察官之上訴難認已合於法律上之程式。
三、次查上訴人即被告甲○○之上訴理由略以：上訴人既不認識
    該綽號「小林」之人，也不認識其所屬之詐騙集團其他成員
    ，如何能與該綽號「小林」之人及其所屬之詐騙集團成員間
    「就上開詐欺取財犯行，有犯意聯絡及行為分擔」？上訴人
    係受該綽號「小林」之人所騙，根本不知道「小林」所屬之
    詐騙集團欲取得人頭帳戶從事詐騙行為，也根本沒想到上訴
    人所提供之銀行帳戶，將遭他人作為詐欺取財所得財物匯入
    及提領之工具而使用，原審遽以：「近來詐欺取財之犯罪層
    出不窮，該等犯罪多數均係利用他人帳戶作為詐欺所得財物
    之出入帳戶，並經媒體廣為披載」為由，逕認上訴人「對於
    上開社會常情自難諉為不知」，令人不服。且上訴人懷疑被
    騙後即主動向警方報案，詎遭判處重刑，更難令人心服云云
    。查上訴人甲○○所述之上訴理由，顯未具體指摘原判決關
    於認定事實、適用法律及量刑等事項，究竟有何違法或不當
    之情形，其僅泛指原判決認定事實錯誤、量刑過重，卻未具
    體指出原判決所採證據何以不具證據能力，或依憑卷證資料
    ，明確指出原判決所為證據證明力之判斷如何違背經驗、論
    理法則。且刑罰之量定，本為法院得依職權自由裁量之事項
    ，苟於法定刑度之內，予以量定，且客觀上並無明顯濫權之
    情形者，自不容當事人任憑主觀意見，指摘其違法、失當。
    綜上所述，本件上訴人即被告甲○○之上訴亦不合法律上之
    程式。
四、依據前述，本件檢察官及被告甲○○之上訴，均不合法律上
    之程式，均應予駁回，並不經言詞辯論為之。
五、據上論斷，應依刑事訴訟法第三百六十七條前段、第三百七
    十二條，判決如主文。
中    華    民    國    97    年    10    月    1     日
                  刑事第六庭    審判長法  官  董武全
                                      法  官  曾文欣
                                      法  官  杭起鶴
以上正本證明與原本無異。
不得上訴。
                                      書記官  魏安里
中    華    民    國    97    年    10    月    1     日


司法院資訊處製作；財團法人民間司法改革基金會備份。
